【裁判字號】    99,台上,3765
【裁判日期】    990617
【裁判案由】    違反毒品危害防制條例
【裁判全文】
最高法院刑事判決            九十九年度台上字第三七六五號
上  訴  人  台灣高等法院檢察署檢察官
上  訴  人
即  被  告  甲○○
上列上訴人等因被告違反毒品危害防制條例案件，不服台灣高等
法院中華民國九十七年八月四日第二審判決（九十七年度上訴字
第二一二一號，起訴案號：台灣基隆地方法院檢察署九十六年度
偵字第一０八八號），提起上訴，本院判決如下：
    主  文
原判決撤銷，發回台灣高等法院。
    理  由
本件原判決撤銷第一審依起訴法條論處上訴人即被告甲○○販賣
第三級毒品罪刑之判決，改判論處被告以共同意圖販賣而持有第
三級毒品罪，處有期徒刑三年六月，並為相關從刑之諭知。固非
無見。
惟查：(一)、客觀上為認定事實與適用法律基礎之證據，雖已調查
而其內容尚未明瞭者，即與未經調查無異，如遽行判決，仍屬應
於審判期日調查之證據而未予調查之違法。又按毒品危害防制條
例第四條第三項之販賣第三級毒品罪，不以販入之後復行賣出為
要件；祇須以營利為目的，販入或賣出，有一於此，即已成立。
而同條例第五條第三項之意圖販賣而持有第三級毒品，係指基於
販賣以外之其他原因而持有，嗣始起意售賣者而言。因此行為人
持有第三級毒品，苟以主觀上營利售賣之意圖而販入，其雖未及
賣出，仍應論以販賣第三級毒品罪既遂罪責。若非以營利售賣意
圖而販入，或因其他原因而持有第三級毒品，嗣始起意圖利售賣
，則成立意圖販賣而持有第三級毒品罪責。故於行為人持有毒品
並未賣出即遭查獲之情形，其持有之毒品，是否基於販賣營利之
意思而販入，攸關應否成立販賣毒品、意圖販賣而持有毒品、甚
或單純持有毒品罪責之判斷，事實審法院對於此項主觀意圖之有
無及其究竟起於何時，自應以積極之證據證明，並詳為認定，及
說明其憑以認定之證據與理由，始為適法。原判決事實記載：被
告「竟與吳峰賢共同基於意圖販賣而持有第三級毒品愷他命之犯
意……購買含第三級毒品愷他命之粉末五包……」等語，就被告
究係基於營利目的將毒品販入，或以意圖販賣營利以外之原因持
有毒品，其後始起意營利販賣，或主觀上究竟有無營利意圖等重
要事項，並未詳加認定及論斷，已有未洽。且卷查原判決就所援
引之民國九十五年十一月三十日十九時十八分許，被告與綽號「
太子」者之通訊監察內容顯示：「被告：兄仔，阿全啦，我跟你
報價錢。太子：恩。被告：現在我拿到手就要七三。太子：阿你
要算我多少。被告：給我賺五十塊拉。太子：恩……七八。被告
：對阿。……被告：阿你要多少我要先去拿。太子：你要先拿回
來放就對了。被告：對阿，不然他一直漲我怎麼受得了……你那
邊賢哥有交代不能弄太多。太子：恩。被告：對阿，變成說你預
算要多少我先幫你留拉。太子：你幫我留一百起來好拉……。被
告：在（再）十天是嗎。……哇要那麼久。太子：ㄟ我不是賣整
堆的我是賣散的。」（見原審卷第五頁第十二至二一列）等對話
，似已與綽號「太子」者談妥購買毒品之數量及價格，又被告係
在九十五年十一月三十日通話後之九十五年十二月十九日被查獲
本件第三級毒品，則是否得謂被告非以營利目的而販入上開毒品
，尚不能論以販賣既遂罪？原審就上揭重要事實未予調查釐清，
逕論以意圖販賣而持有第三級毒品罪，自有調查未盡及理由不備
之違法。又被告並非犯九十八年五月二十日修正公布前毒品危害
防制條例第十一條之持有第一、二級毒品罪，原審援引同條第四
項之規定，加重被告之刑（見原判決第八頁，理由貳之三），尤
有判決適用法則不當之違背法令。(二)、客觀上為法院認定事實及
適用法律基礎之證據，雖已調查而其內容尚未明瞭者，即與未經
調查無異，如遽行判決，仍屬應於審判期日調查之證據而未予調
查之違法。又共同正犯之實行犯罪行為，係在犯意聯絡範圍之內
，各自分擔犯罪行為之一部，相互利用他人之行為，以達其犯罪
之目的，因而對於全部發生之結果須共同負責。依原判決之認定
，被告與共同正犯吳峰賢間，就意圖販賣而持有第三級毒品犯行
有犯意聯絡及行為分擔，均為共同正犯。係以被告以其所使用之
0000000000號行動電話與吳峰賢所使用之0000000000號行動電話
之通話監察內容摘要，即九十五年七月九日一時五十二分許，被
告與吳峰賢之通話內容：「吳：北部鬧Ｋ荒。被告：是喔。吳：
暈喔。被告：完蛋了。吳：沒有庫存。」與九十五年九月二十七
日二十三時六分許，被告與吳峰賢之通話內容：「被告：有人要
拉。吳：有人要你給他就好啦。被告：我沒有。吳：怎麼會沒有
。被告：我沒那嚜多ㄚ。」等為主要論據（見原判決第六頁第四
至五列）。然前開通訊監察內容，似無被告與吳峰賢就本件意圖
販賣而持有第三級毒品犯行，有共同犯意與行為分擔之對話，能
否資為認定被告與吳峰賢就本件犯行係共同正犯之依據，尚非無
疑。原審未遑詳查慎斷，遽論被告與吳峰賢為共同正犯，自難謂
已盡調查職責，且有理由欠備之違誤。檢察官及被告上訴意旨分
別執以指摘，非無理由，應認原判決有撤銷發回更審之原因。又
客戶申請取得行動電話 SIM卡後，即為該客戶所有，原判決第十
頁第十一至十二列記載 SIM卡為電話公司所有供客戶使用，非被
告所有等情，尚有誤會。案經發回，宜併注意及之。
據上論結，應依刑事訴訟法第三百九十七條、第四百零一條，判
決如主文。
中    華    民    國  九十九  年    六    月   十七   日
                      最高法院刑事第九庭
                          審判長法官  邵  燕  玲
                                法官  李  伯  道
                                法官  孫  增  同
                                法官  李  英  勇
                                法官  施  俊  堯
本件正本證明與原本無異
                                      書  記  官
中    華    民    國  九十九  年    六    月  二十一  日
                                                      Ｅ

司法院資訊處製作；財團法人民間司法改革基金會備份。
